【裁判字號】    92,判,1031
【裁判日期】    920808
【裁判案由】    營業稅
【裁判全文】
最  高  行  政  法  院  判  決                  九十二年度判字第一○三一號
    上  訴  人  華信汽車商行
    代  表  人  甲○○
    被 上訴 人  財政部臺灣省中區國稅局（承受臺中市稅捐稽徵處業務）
    代  表  人  許虞哲
右當事人間因營業稅事件，上訴人對於中華民國九十一年六月二十七日臺中高等行政
法院九十一年度訴字第五六號判決，提起上訴，本院判決如左：
    主  文
上訴駁回。
上訴審訴訟費用由上訴人負擔。
    理  由
臺中市稅捐稽徵處以上訴人之營業項目登記為各種汽車介紹買賣、各種汽車配件買賣
，未辦理營業項目變更登記，擅行在臺中市○○區○○里○○○○街三號一樓經營汽
車美容及保養業務，自民國八十五年十一月一日至八十六年九月十日止，共計營業額
新臺幣（下同）二、二五○、○○○元，案經臺中市警察局第四分局（下稱臺中市四
警分局）於八十六年九月十日查獲，乃依修正前營業稅法第五十一條第一款之規定，
核定補徵營業稅四四、七三八元，並按所漏稅額處三倍之罰鍰，計一三四、二○○元
（計至百元止）。上訴人不服，循序訴經臺灣省政府八十七年十一月二日八七府訴三
字第一六九四四三號訴願決定：「原處分撤銷，由原處分機關另為處分。」臺中市稅
捐稽徵處重為復查決定，除改用營業稅法第五十一條第七款外，仍維持原核定。因營
業稅改為國稅（財政部自八十八年七月一日起，委託各直轄市、縣（市）政府所屬稅
捐稽徵處代徵，九十二年一月一日起回歸各國稅局，本件由被上訴人承受訴訟），上
訴人乃向財政部提起訴願，遭決定駁回，遂起訴主張：因所承租房屋用途未能符合設
立登記標準，被臺中市四警分局查獲後移送主管機關臺中市政府裁處罰鍰，故未辦理
營利事業事項變更登記。惟開始營業時，即已向臺中市稅捐稽徵處所屬黎明分處辦妥
設籍課稅，並取得統一發票使用，依營業稅法規定逐筆據實開立發票，絕無漏開事實
。其於警員訪查時所稱「每日營業額約一萬元以下」，係因警員告知僅供參考，大概
即可，而為概估之不確定數字，其中包含無法收取之呆帳。被上訴人依該筆錄核課補
稅及裁處罰鍰均有未洽，為此訴請撤銷原處分及訴願決定。
被上訴人則以：上訴人之負責人於八十六年九月十日在臺中市四警分局何安派出所（
下稱何安派出所）自承華信汽車修配廠自八十五年十一月開始營業，每日營業額平均
約一萬元。營業總收入約二百二十五萬元（未扣除材料費及員工薪資及一般開銷）。
而其八十五年十一月一日至八十六年九月十日僅申報銷售額一、二四八、○七八元，
原認定其短漏報銷售額八九四、七七九元，據以補徵營業稅四四、七三八元，並按所
漏稅額處三倍罰鍰，計一三四、二○○元，固無不合。惟依財政部八十九年十月十九
日台財稅第八九○四五七二五四號函釋，該核定之漏稅額，尚應扣減營業人自違章行
為發生日（八十五年十一月一日）至查獲日（八十六年九月十日）止，經稽徵機關核
定各期累積留抵稅額之最低金額，本件可扣減之最低累積留抵稅額為八十五年十一月
至十二月之一一、五七六元，漏稅額應重新核認為三三、一六二元，並改按所漏稅額
三倍科處罰鍰，計九九、四八六元等語，資為抗辯。
原審斟酌全辯論意旨及調查證據之結果，以：按「營業人有左列情形之一者，主管稽
徵機關得依照查得之資料，核定其銷售額及應納稅額並補徵之：：四、短報、漏報銷
售額者。」「納稅義務人，有左列情形之一者，除追繳稅款外，按所漏稅額處一倍至
十倍罰鍰，並得停止其營業：一、未依規定申請營業登記而營業者。．．．三、短報
或漏報銷售額者。．．．七、其他有漏稅事實者。」分別為營業稅法第四十三條第一
項第四款及第五十一條第一款、第三款與第七款所明定。又「營業稅法施行細則第五
十二條第二項第一款規定，營業稅法第五十一條第一款至第四款及第六款，以經主管
稽徵機關依查得之資料，核定應補徵之應納稅額為漏稅額。上開漏稅額之計算，參酌
本部七十九年十二月七日台財稅第七九○四一○七五○號函及八十五年二月七日台財
稅第八五一八九四二五一號函規定，應扣減營業稅人自違章行為發生日起至查獲日（
調查基準日）止經稽徵機關核定之各期累積留抵稅額之最低金額為漏稅額。」亦為財
政部八十九年十月十九日台財稅第八九○四五七二五四號函釋有案，上開函釋為主管
機關就其職掌公務所為職務上之解釋，核與上揭營業稅法不相抵觸，自可採用。本件
上訴人自八十五年十一月一日至八十六年九月十日止，擅行營業，共計營業額二、二
五○、○○○元，未依法申報銷售額，致有短漏報情事，業據其代表人甲○○於八十
六年九月十日在何安派出所之偵訊筆錄就所問：「華信汽車修配廠何時開始營業。」
答：「八十五年十一月。」問：「華信汽車修配廠每日營業額多少？營業至今總營業
額多少？」答：「每日營業額平均約一萬元。營業至今總收入約新台幣二百二十五萬
元。（未扣除材料費及員工薪資及一般開銷）。」已供承該期間營業額為二、二五○
、○○○元甚明。若依上訴人所稱每日約一萬元，則自八十五年十一月一日至八十六
年九月十日，其金額應約有三百萬元之多，被上訴人僅依上訴人所自承之二、二五○
、○○○元予以核定，並無違誤，而上訴人八十五年十一月一日至八十六年九月十日
僅申報銷售額一、二四八、○七八元，原處分認定其短漏報銷售額八九四、七七九元
，係違反營業稅法第五十一條第一項第三款「短報、漏報銷售額者。」之規定，據以
補徵營業稅，並按所漏稅額處三倍罰鍰，依首揭規定並無不合，上訴人事後改稱警訊
時所作之談話筆錄內容「每日營業額約一萬元」部分為非確定數字，當時查訪警員並
未要求上訴人清楚查閱營業人每日實際營業收入之確定金額僅告知供參考大概即可，
故回答每日「約」壹萬元以下，而營業總收入係警員自行加總，並非確實之營業額云
云，並未提出何證據以實其說，上訴人此部分主張尚難採信。又本件違章期間各期累
積留抵稅額分別為八十五年十一月至十二月留抵稅額一一、五七六元，八十六年一月
至二月留抵稅額二○、八○○元，八十六年三月至四月留抵稅額二三、二三八元，八
十六年五月至六月留抵稅額二二、三一○元及八十六年七月至八月留抵稅額一二、五
三一元，上訴人可扣減之最低累積留抵稅額為一一、五七六元，依前開財政部函釋，
本件之漏稅額應為三三、一六二元（四四、七三八元減一一、五七六元等於三三、一
六二元），按所漏稅額三倍科處罰鍰，應為九九、四八六元。被上訴人以上訴人短漏
報銷售額八九四、七七九元，據以補徵營業稅四四、七三八元，並按所漏稅額處三倍
罰鍰計一三四、二○○元，即有可議，訴願決定未予糾正，復予駁回，亦有未合，是
該補徵漏稅額超過三三、一六二元及罰鍰超過九九、四八六元部分自無可維持，上訴
人起訴請求撤銷補徵漏稅額超過三三、一六二元及罰鍰超過九九、四八六元部分為有
理由，至於上訴人其餘訴請撤銷部分，非有理由等為其判斷之基礎，並說明其證據取
捨之理由，而駁回上訴人之訴，核無違誤。
上訴論旨仍執詞就原審取捨證據，認定事實之職權行使，指摘原判決牴觸本院三十一
年度判字第五三號、三十六年判字第十六號三十九年判字第二號判例意旨，並無足取
。其另引本院八十五年度判字第二一六號、八十七年判字第二三九號、五四○號、八
十八年度判字第一五二號、八十九年度判字第一九六八號判決，與本件案情有間，且
未經採為判例，無拘束本件之效力。上訴人執此指摘原判決違背法令，為無理由，應
予駁回。
據上論結，本件上訴為無理由，爰依行政訴訟法第二百五十五條第一項、第九十八條
第三項前段，判決如主文。
中    華    民    國    九十二      年      八        月      八        日
                    最 高 行 政 法 院  第 一 庭
                                審 判 長 法  官      蔡  進  田
                                         法  官      林  家  惠
                                         法  官      黃  合  文
                                         法  官      黃  璽  君
                                         法  官      廖  宏  明
右  正  本  證  明  與  原  本  無  異
                                         法院書記官  邱  彰  德
中    華    民    國    九十二      年      八        月      八        日


司法院資訊處製作；財團法人民間司法改革基金會備份。
